臺灣臺中地方法院刑事判決　　　　　　100年度易緝字第110號
公　訴　人　臺灣臺中地方法院檢察署檢察官
被　　　告　蔡順得
上列被告因詐欺案件，經檢察官提起公訴（86年度偵字第14971
號），本院判決如下：
    主    文
本件免訴。
    理    由
一、公訴意旨略以：被告蔡順得係址設臺中縣神岡鄉北庄村（現
    已改制為臺中市○○區○○里○○○路893巷10號抒伯企業
    有限公司（以下簡稱抒伯企業公司）負責人，該公司以從事
    各式家具、裝飾吊扇、美術燈具等製造加工買賣及進出口貿
    易為其業務範圍，另蔡順得之妻舅洪英俊（所涉詐欺犯行部
    分，業經本院民國87年11月4日以87年度易字第3920號判決
    無罪確定）則在該公司擔任經理，負責採購業務，其2人均
    明知抒伯企業公司於84年7月間遭倒債新臺幣（下同）1656
    萬餘元，並於84年8月間即陷於週轉不靈，對外積欠貨、票
    款達2700萬元左右，乃於84年11月間某日與債權廠商協議分
    期清償，竟共同基於意圖為自己不法所有之概括犯意聯絡，
    利用債權廠商唯恐抒伯企業公司破產結束營業，無法收回已
    積欠貸款之心理弱點，佯稱抒伯企業公司將繼續經營以清償
    債務，並以交貨月結之方式訂購貨物，致澎聲企業有限公司
    （以下簡稱澎聲公司）、琪豐五金有限公司、迪璟憶實業股
    份有限公司、千達普麗龍股份有限公司、天睿實業有限公司
    、晉煜企業股份有限公司及胡鈴利等人陷於錯誤，而應允繼
    續供貨，並自85年11月間起至86年3月間止，連續由洪英俊
    向上開公司訂購吊扇成品及相關零件，經抒伯企業公司加工
    後轉售牟利，且所簽發之貨款支票屆期後均遭存款不足而退
    票。澎聲公司等始知受騙。因認被告蔡順得涉有刑法第339
    條第1項之詐欺取財罪嫌云云。
二、按時效已完成者，應諭知免訴之判決，並得不經言詞辯論為
    之，刑事訴訟法第302條第2款、第307條，分別定有明文。
    次按如依法律規定，偵查、起訴或審判之程序不能開始或繼
    續時，停止其追訴權時效進行，前項時效停止，自停止原因
    消滅之日起，與停止前已經過之期間，一併計算，停止原因
    繼續存在之期間，如達於刑法第80條第1項各款所定期間4分
    之1者，其停止原因視為消滅，刑法第83條亦有明文。復按
    案件經提起公訴，且在審判進行中，此時追訴權既無不行使
    之情形，自不發生時效進行之問題，亦經大法官會議第138
    號解釋在案。又若已實施偵查，追訴權既無不行使之情形，
    亦不生時效進行之問題；所謂實施偵查者，指檢察署收受警
    局移送書或告訴、告發之日起為檢察官發動偵查權之時（最
    高法院82年度第10次刑事庭會議決議、司法院（82）廳刑一
    字第20127號函參照）。
三、再按行為後法律有變更者，適用行為時之法律，但行為後之
    法律有利於行為人者，適用最有利於行為人之法律，為95年
    7月1日修正施行之刑法第2條第1項所明定。又追訴時效期間
    之長、短，關係是否行為人受到刑事追訴或處罰，追訴權時
    效完成者，應依刑事訴訟法第302條第2款規定諭知免訴，而
    免訴判決為實體判決，因此關於追訴時效期間之修正，應屬
    實體刑罰法律變更，而有第2條第1項之適用（最高法院24年
    7月民刑庭總會決議〈二〉參照）。修正後刑法第80條第1項
    ，及修正前刑法第80條第1 項關於追訴權時效期間之規定不
    同，修正後刑法所定時效期間較長，表示行為人被追訴之期
    限較久，自屬對行為人不利，經比較新舊法結果，自以修正
    前刑法第80條第1項較有利於行為人，本件關於追訴權時效
    ，自應適用修正前刑法第80條第1項之規定。而關於追訴權
    時效之停止進行及其期間、計算，亦應一體適用修正前刑法
    第83條之規定，併予說明。
四、查本件被告蔡順得被訴於86年3月間涉犯刑法第339條第1項
    之詐欺取財罪，被告上開犯罪之最高法定刑為有期徒刑5年
    ，依修正前刑法第80條第2款規定，追訴權期間為10年。被
    告於本院審理期間逃匿，經本院於87年10月30日通緝，有通
    緝書一紙附卷可稽，致審判不能進行，應一併計算該項時效
    停止期間4分之1，合計為12年6月；並參照前揭司法院大法
    官會議釋字第138號解釋及說明，本件尚須加計實施偵查至
    通緝前1日時效不進行之期間1年3月18日（即86年7月14日至
    87年10月30日）後，再扣除提起公訴日至法院繫屬日之19日
    （即87年7月31日至87年8月19日），故自被告犯罪行為終了
    日即86年3月15日（起訴書僅載明86年3月間，不知日者以當
    月15日為準）起算，本案之追訴權時效，業於99年12月14日
    完成。揆諸前揭說明，爰不經言詞辯論，逕為諭知免訴之判
    決。
五、據上論斷，應依刑事訴訟法第302條第2 款、第307條，判決
    如主文。
中    華    民    國   100    年    4     月    21    日
                  刑事第十三庭審判長   法  官  吳幸芬
                                       法  官  黃建都
                                       法  官  劉麗瑛
以上正本證明與原本無異。
如不服本判決應於收受判決後10日內向本院提出上訴書狀，並應
敘述具體理由；其未敘述上訴理由者，應於上訴期間屆滿後20日
內向本院補提理由書（均須按他造當事人之人數附繕本）「切勿
逕送上級法院」。
                                       書記官  黃珮華
中    華    民    國   100    年    4     月    21    日